臺灣高等法院花蓮分院刑事裁定　　　　　96年度聲再字第25號
聲　請　人　甲○○
上列聲請人因侵占案件，對於本院86年度上易字第222號，中華
民國86年12月3日第二審確定判決（臺灣花蓮地方法院86年度易
字第296號，起訴案號：臺灣花蓮地方法院檢察署85年度偵字第
4295號），聲請再審，本院裁定如下：
    主  文
再審之聲請駁回。
    理  由
一、聲請意旨略以：(一)聲請人曾受宋春年委託，至大陸地區江蘇
    省興化市公證處為其辦理亡父宋渠遺產繼承事，宋春年因此
    給付聲請人400 元美金做為旅途食宿費用，並約定機票旅費
    回台後給付，但結果未付。聲請人確實前往江蘇省興化市公
    證處為宋春年辦理公證事項，並完成委任事務，並未侵占該
    400 元美金。(二)宋春年委請聲請人至大陸辦理公證時，證人
    伍昆崙並不在場，其於檢察官前所為陳述係屬偽證。臺灣花
    蓮地方法院以86年度易字第296 號判決聲請人意圖為自己不
    法之所有，而侵占自己持有他人之物，處拘役20日，鈞院未
    察駁回聲請人之上訴，該確定判決認事用法有誤，為此提出
    ：宋春年於信封上親筆所寫字條：呂榮弟弟，我請朱先生
    到興化找你辦證。江蘇省興化市昭陽鎮花園旅社1992年11
    月18、19日住宿發票2張。江蘇省興化公證處主任公證員
    徐寶之名片及空白公證書簽發稿各1張為證，聲請再審。
二、按有罪之判決確定後，因發現確實之新證據，固得依刑事訴
    訟法第420 條第1項第6款為受判決人之利益聲請再審。而所
    謂「確實之新證據」，須具備該證據當時已經存在，為法院
    及當事人所不及知、不及調查斟酌，至其後始行發見之「嶄
    新性」，以及就證據本身形式上觀察，不須經過調查程序，
    客觀上可認為真實，且顯然足以動搖原有罪確定判決，使受
    判決人得受無罪、免訴、免刑或輕於原判決所認罪名之判決
    者為限之「確實性」等二要件。此受理聲請再審之最後事實
    審法院，應就聲請再審理由之所謂「新證據」，是否具備此
    二要件，加以審查，以為判斷應否准予開始再審之準據；若
    客觀上就其之真實性如何，尚欠明瞭，非經相當之調查，不
    能辨其真偽，即與確實新證據之「確實性」不符，即難據為
    聲請再審之理由。有最高法院40年度台抗字第2 號判例、70
    年度台抗字第161號裁定、85年度台抗字第308號裁定意旨可
    資參照。(二)又同條第2項規定：「前項第1款至第3款及第5款
    情形之證明，以經判決確定，或其刑事訴訟不能開始或續行
    非因證據不足者為限，得聲請再審」。是以上開法條第1 項
    第2 款所稱「原判決所憑之證言、鑑定或通譯，已證明其為
    虛偽者」，須原判決將此項虛偽之證言、鑑定誤為真實，而
    採為認定事實之根據，於判決確定後，經證明該項證言為虛
    偽者為必要，且該項證明以經判決確定者為限，始得據以聲
    請再審，亦有最高法院91年台抗字第314 號判決意旨足資參
    照。
三、經查：
（一）聲請再審意旨(一)部分，未指明係依刑事訴訟法第421 條足
      生影響於判決之重要證據漏未審酌，亦或係為同法第420
      條第1項第6款發現確實之新證據為由提起再審。而依同法
      第421條聲請再審者，應於送達判決後20日內為之，然本
      件聲請人係於送達後逾20日方提起再審，本院為有利於聲
      請人之解釋，認聲請人係依同法第420條第6款為由聲請再
      審。聲請人就此提出宋春年親寫之字條、旅社發票、名片
      及空白公證書簽發稿等書證，欲證明確曾接受宋春年委任
      ，前往江蘇省興化市辦理宋渠遺產繼承事，然原確定判決
      本即認定聲請人受託辦理前揭事務，並無爭議，且就該些
      證據本身形式上觀察並不足以動搖原有罪確定判決，而為
      再審聲請人無罪、免訴、免刑或輕於原判決所認罪名之判
      決。蓋原判決之爭點在於宋春年交付聲請人400元美金係
      聲請人主張之旅途食宿費用，抑或宋春年所稱託交予親戚
      呂榮辦理宋渠死亡後有關公證所需費用遭聲請人挪用，並
      非聲請人有無受任辦理宋渠遺產繼承事，況若該400元美
      金係宋春年給付聲請人食宿費用，為何聲請人於85年9月
      25 日對宋春年之民事起訴狀載明：「被告（按即宋春年
      ）派遺原告（按即甲○○）送美金四百元到江蘇省興化市
      呂榮家中，被告對原告言明，等原告從大陸回台灣花蓮，
      補助原告路費...... 」之矛盾主張？是聲請人所提證據
      ，形式上觀察尚無顯然可認為足以動搖原有罪確定判決，
      不能謂已具備確實之新證據。
（二）聲請再審意旨(二)部分，指陳原判決所憑伍昆崙之證言係虛
      偽，然證人伍昆崙並未經另案判決確定其證詞係屬虛偽，
      是聲請人據以提起再審，自無理由，應予駁回。
（三）綜上所述，再審聲請人所述各節並無合於刑事訴訟法第42
  　　0條第1項第2、6款所定情形，自難認有再審理由，本件再
      審聲請應予駁回。
四、據上論斷，應依刑事訴訟法第434條第1項，裁定如主文。
中　　華　　民　　國　　96　　年　　11　　月　　20　　日
　　　　　　　　　      　刑事庭審判長　法　官  謝志揚
  　　　　　　　　　　　　　　　　　　  法　官  賴淳良
  　　　　　　　　　　　　　　　　　　  法　官  劉雪惠
以上正本證明與原本無異。
本件不得抗告。
                                        書記官  李德霞
中　　華　　民　　國　　96　　年　　11　　月　　20　　日
